【裁判字號】    92,再小抗,1
【裁判日期】    920926
【裁判案由】    給付保險金
【裁判全文】
臺灣臺中地方法院民事裁定  九十二年度再小抗字第一號
    抗  告  人  甲○○
    相  對  人  國華人壽保險股份有限公司
    代  表  人  翁一銘
右當事人間請求給付保險金事件，抗告人對於民國九十二年八月十一日本院臺中簡易
庭九十二年度中再小字第一號第一審裁定提起抗告，本院裁定如左：
    主        文
抗告駁回。
抗告程序費用由抗告人負擔。
    理        由
一、本件抗告意旨略以：抗告人於鈞院臺中簡易庭九十年度中小字第三○七號判決前
    即多次請求前審傳喚普志國到庭，且已口頭提出抗告人之妻林彩蓮之檢驗單之證
    物並曾要求法院函查以證明證人簡淑娟所言不實，經抗告人對之提起上訴，經鈞
    院九十一年度保險小上字第一號判決駁回抗告人之上訴確定後，抗告人分別對臺
    中簡易庭九十年度中小字第三○七號第一審判決，及該判決之上訴審即鈞院九十
    一年度保險小上字第一號第二審判決，提起鈞院九十二年度中再小字第一號（即
    原審）及另案九十一年再微字第二號再審之訴後之九十一年七月，方取得該林彩
    蓮之檢驗單，故抗告人無從於鈞院臺中簡易庭九十年度中小字第三○七號第一審
    判決確定後三十日內提起上訴。臺中簡易庭九十年度中小字第三○七號案件既未
    函查該檢驗單用以判斷簡淑娟證言是否真實，原審裁定竟認係早已存在之證據，
    非屬新證物，認事用法有違誤，抗告人依民事訴訟法第四百九十六條及第四百九
    十七條規定對臺中簡易庭九十年度中小字第三○七號判決提起再審之訴，核無違
    誤等語。
二、按再審之訴，應於三十日之不變期間內提起，前項期間，自判決確定時起算，判
    決於送達前確定者，自送達時起算；其再審之理由發生或知悉在後者，均自知悉
    時起算，但自判決確定後已逾五年者，不得提起，民事訴訟法第五百條第一項、
    第二項分別定有明文。本院臺中簡易庭九十年度中小字第三○七號案件於九十年
    十二月二十八日判決，經抗告人提起上訴，經本院民事庭於九十一年五月十日以
    九十一年度保險小上字第一號裁定上訴駁回而確定，並於九十一年五月二十一日
    送達抗告人，有本院九十年度中小字第三○七號、九十一年度保險小上字第一號
    給付保險金民事卷宗可稽。再審原告遲至九十一年七月十六日始提起本件再審之
    訴，有其聲請再審狀附卷可憑，早已逾三十日之不變期間，揆諸前揭規定，自不
    得提起再審。
三、次按提起再審之訴，如主張其再審理由知悉在後，或再審理由發生於判決確定後
    者，應就所主張之事實負舉證之責任，其未依民事訴訟法第五百零一條第一項第
    四款後段規定，記載遵守不變期間之證據者，不屬同法第一百二十一條第一項規
    定，書狀不合程式或有其他欠缺之情形，審判長毋庸裁定定期命其補正，即得以
    其訴為不合法，逕以裁定駁回之，最高法院八十一年臺抗字第一七八號判決可資
    參照。再審原告就有關訴外人林彩蓮檢驗單之證物，於再審聲請狀僅泛稱其「今
    」已取得該檢驗單，於本件抗告狀仍僅泛稱「於九十一年七月」方取得該檢驗單
    云云，然均並未提出證據，證明其確係於前揭確定判決後始知悉或再審理由發生
    於判決確定後，自難認再審原告已依民事訴訟法第五百零一條第一項第四款之規
    定，表明遵守不變期間之證據。依前揭規定，法院毋庸裁定定期命其補正，即得
    以其再審之訴為不合法，逕以裁定駁回之。
四、再按民事訴訟法第四百九十六條第一項第十三款所稱證物，包括證書及與證書有
    相同效用之物件或勘驗物等項，並不包括證人在內，最高法院二十九年上字第九
    六九號判例可資參照，民事訴訟法第四百三十六條之七、第四百九十七條所稱之
    證物，自應為同一解釋。再審原告以前審未傳喚證人普志國，就足影響於判決之
    重要證物漏未斟酌為由，提起再審之訴，仍屬於法不合。
五、綜上所述，再審原告就臺中簡易庭九十年度中小字第三○七號判決提起再審之訴
    為不合法，自應以裁定駁回。原審裁定駁回抗告人再審之訴，於法並無違誤，抗
    告意旨指摘原裁定不當，求予廢棄改判，為無理由，應予駁回其抗告。
六、依民事訴訟法第四百九十二條第一項、第九十五條、第七十八條，裁定如主文。
中      華      民      國    九十二    年      九      月    二十六    日
                                    臺灣臺中地方法院民事第一庭
~B審判長法官  林清鈞
~B法      官  呂麗玉
~B法      官  陳宗賢
右為正本係照原本作成
如對本裁定抗告須於送達後十日內向本院提出抗告狀
中      華      民      國    九十二    年      九      月    二十六    日
~B法院書記官


司法院資訊處製作；財團法人民間司法改革基金會備份。
